【裁判字號】    92,親,15
【裁判日期】    920804
【裁判案由】    否認子女
【裁判全文】
臺灣雲林地方法院民事判決  九十二年度親字第一五號
    原      告  甲○○
    被      告  乙○○
    代  理  人  丙○○
右當事人間請求否認子女事件，本院判決如左：
    主      文
確認被告乙○○（民國○○○年○月○○日生，尚未辦理戶籍登記）非被告丙○○自
原告受胎所生之子。
訴訟費用由被告負擔。
    事      實
甲、原告方面：
一、聲明：如主文所示。
二、陳述：
  (一)原告與被告丙○○於民國七十一年十二月二十四日結婚，婚後並育有二名子女林
    佳珍、林建志，因彼等二人個性不合，時有爭吵，豈料被告丙○○竟於八十五年
    三月間即無故離家出走，音訊全無，直至八十六年九月底始返家與原告商議離婚
    事宜，彼等遂於八十六年十月七日協議離婚，並辦理登記完畢，至此彼等即再無
    往來。
  (二)原告曾於九十一年五月底接獲  鈞院九十一年度親字第一號否認子女事件言詞辯
    論期日通知，始知被告丙○○育有被告乙○○一事，然因認不關己事，而置之不
    理，直至被告丙○○於九十二年三月間至原告住處，告此上情及利害關係，並提
    出被告乙○○之出生證明及血緣鑑定書，至此原告始知事態嚴重，而不願對被告
    乙○○負擔保護及教養之義務，是原告於知悉被告乙○○出生之情事一年內，依
    法訴請判決如聲明。
三、證據：提出戶籍謄本、離婚協議書、出生證明書、行政院國軍退除役官兵輔導委
    員會台中榮民總醫院九十一年五月二十一日中榮醫行字第０九一０００二０八六
    號函、身分證（均影本）各乙份為證，並聲請訊問證人林秋梅、沈明輝。
乙、被告方面：
一、聲明：認諾原告之聲明。
二、陳述：被告乙○○確非被告丙○○與原告所生，被告丙○○與原告協議離婚之時
    ，業已產下被告乙○○一個多月餘，因恐原告知悉被告丙○○與訴外人廖國仁育
    有被告乙○○一事，即不肯辦理離婚手續，及提出通姦告訴，被告丙○○於該時
    並未告知原告此事，且迄今仍未辦理被告乙○○之出生戶籍登記，嗣於九十年十
    二月二十八日被告丙○○始提起否認子女之訴，然因逾法定除斥期間，而撤回訴
    訟，今因被告乙○○年紀漸長入學在即，需辦理入學相關手續，被告丙○○不得
    已告知原告上開情事，並央請原告提起本件訴訟，請求能准原告之請求，俾使被
    告乙○○得辦理戶籍登記，得以入學。
三、證據：聲請訊問證人廖國仁。
丙、本院依職權調閱本院九十一年度親字第一號否認子女事件民事卷宗，及向雲林縣
    西螺戶政事務所調取原告與被告丙○○辦理協議離婚登記相關文件，暨詢問被告
    乙○○是否辦理出生登記完畢。
    理      由
一、按關於認諾及訴訟上自認或不爭執事實之效力之規定，於第五百八十九條及第五
    九十二條之訴，不適用之；又否認或認領子女，與認領無效或撤銷認領之訴，及
    就母再婚後所生子女確定其父之訴，專屬子女住所地或其死亡時住所地之法院管
    轄，民事訴訟法第五百九十四條、第五百八十九條分別定有明文。本件被告雖認
    諾原告之請求，惟依上開民事訴訟法第五百九十四條規定，本院不得本於其認諾
    為被告敗訴之判決。又被告乙○○之住所地為雲林縣西螺鎮振興里一六號，揆諸
    上開規定，應由本院管轄，首先說明。
二、本件原告主張其與被告丙○○原係夫妻關係，兩造已於八十六年十月七日協議離
    婚，而被告丙○○於離婚前，即離家出走，未與原告履行同居義務，並於八十六
    年七月二十日生下被告乙○○之事實，為被告所不爭執，堪信為真實。又原告主
    張被告乙○○非自原告受胎所生，且原告直至九十一年五月底因接獲本院九十一
    年度親字第一號否認子女事件之言詞辯論期日通知，始知被告丙○○另育有被告
    廖哲等情，業據證人林秋梅到庭證稱：原告戶籍設在雲林縣崙背鄉舊庄村十四鄰
    五四號，然因在外工作，顯少返家，有關九十一年度親字第一號事件之九十一年
    一月二十四日言詞辯論期日通知，係伊以父親林金城之印章於九十一年一月八日
    收受送達，然因不知原告行蹤而未轉交等語，復對照證人即原告戶籍地之管區警
    員沈明輝結證稱：伊於九十一年一月間擔任原告戶籍地之管區警員，曾至原告戶
    籍地查戶口，未曾見過原告，原告家人僅告知原告在外工作，僅在村內偶遇原告
    ，伊曾詢問附近鄰居有關原告行蹤，鄰居謂原告來來去去，在外工作等語，及參
    之被告丙○○迄今仍未辦理被告乙○○之出生戶籍登記一事，足認被告丙○○因
    恐原告知悉其與他人育有被告乙○○，而不肯辦理離婚，並提出通姦告訴，遂在
    生下被告乙○○一個多月始與原告協議離婚事宜，且自始未告知原告有關其另育
    有被告乙○○一事，以免橫生事端，直至九十年十二月二十八日始以原告為九十
    一年度親字第一號事件之被告，提出否認子女之訴，因原告僅戶籍地設於雲林縣
    崙背鄉舊庄村十四鄰五四號，顯少居住在該地，其並未於九十一年一月八日接獲
    本院九十一年度親字第一號事件之言詞辯論期日通知，而未於該日出庭應訊，直
    至九十一年五月底始得知被告乙○○出生之情。再有關被告乙○○並非被告丙○
    ○自原告受胎所生之子一事，業經本院九十一年度親字第一號否認子女事件時曾
    囑託行政院國軍退除役官兵輔導委員會台中榮民總醫院鑑定被告乙○○與訴外人
    廖國仁間之血緣關係，依據該醫院鑑定意見為：「五、鑑定結果：可以證明廖國
    仁與乙○○之親子關係。累計親子關係指數．．為１３８５．９８。親子關係概
    率．．為９９．９２７９％」等情，有該院九十一年五月二十一日中榮醫行字第
    ０九一０００二０八六號函附於上開卷宗可參，而原告亦陳稱其與訴外人廖國仁
    並無親戚關係，則原告主張被告乙○○非其所生之子，亦足信為實在。
三、按妻之受胎，係在婚姻關係存續中者，推定其所生子女為婚生子女。前項推定，
    如夫妻之一方能證明妻非自夫受胎者，得於知悉子女出生之日起，一年內提起否
    認之訴，民法第一千零六十三條定有明文。本件被告丙○○受胎生下被告乙○○
    ，其受胎期間，係在原告與被告丙○○婚姻關係存續中，依法應推定乙○○為其
    等之婚生子女。惟被告丙○○受胎懷有被告乙○○時，並未與原告同居，且鑑定
    結果顯示原告與被告乙○○確無親子關係，足見被告乙○○非自原告受胎所生。
    準此，原告於九十一年五月底於知悉被告乙○○出生之日起一年內，於九十二年
    五月十三日提起本件訴訟，於法即屬有據，應予准許。
四、據上論結，本件原告之訴為有理由，依民事訴訟法第七十八條、第八十五條第一
    項前段，判決如主文。
中      華      民      國    九十二    年      八      月      四      日
                              臺灣雲林地方法院民事庭
~B法      官  陳秋如
右為正本係照原本作成。
如對本判決上訴，應於判決送達後二十日內向本院提出上訴狀。（須附繕本）
中      華      民      國    九十二    年      八      月      四      日
~B法院書記官  廖錦棟


司法院資訊處製作；財團法人民間司法改革基金會備份。
